【裁判字號】    95,交抗,513
【裁判日期】    951002
【裁判案由】    聲明異議
【裁判全文】
臺灣高等法院臺中分院刑事裁定         95年度交抗字第513號
抗  告  人
即受處分人  甲○○
上列抗告人因聲明異議案件，不服臺灣臺中地方法院中華民國95
年6月28日所為裁定（95年度交聲字第420號、原處分：交通部公
路總局台中區監理所95年4月9日中監違字第裁60─Z00000000 號
裁決書）提起抗告，本院裁定如下:
    主  文
原裁定及原處分關於駕駛汽車，拆除消音器造成噪音部分撤銷。
甲○○汽車所有人，消音器損壞，不予修復，處新台幣玖佰元。
    理  由
一、抗告意旨略以：依據95年6月23日訊問筆錄，可以證實並沒
    有拆除消音器的事實，若排氣音量有超過標準值或損壞等，
    也應適用道路交通管理處罰條例第16條第1項第2款規定處罰
    。若以同條例第43條第1項第2款處罰，與事實不符。依一般
    正常駕駛汽車，都在噪音管制範圍內，引擎轉速不會達到四
    千八百轉檢驗時大力踩油門，引擎速才會達到四千八百轉，
    才會產生超過管制範圍的噪音等語。
二、原審裁定以：汽車駕駛人，駕駛汽車有拆除消音器，或以其
    他方式造成噪音者，處新臺幣六千元以上二萬四千元以下罰
    鍰，道路交通管理處罰條例第43條第1項第2款定有明文。原
    處分機關即交通部公路總局臺中區監理所略以：本案係內政
    部警政署國道公路警察局第七警察隊於95年4月9日凌晨1時
    55分在清水服務區北上處查獲甲○○駕駛7Ｑ－7451號自小
    客車有「(1)擅自變更避震器（責改）(2)汽車駕駛人駕駛汽車
    拆除消音器或以其他方式造成噪音（儀器測得噪音99分貝，
    超過標準值86分貝）違規，遂以公警局交字第Ｚ00000000號
    舉發違反道路交通管理事件通知單當場攔檢舉發，該站遂於
    95年5月15日以中監違字第裁60－Ｚ00000000號裁決書處罰
    鍰新臺幣六千九百元整，於法並無不合等語。本件異議人即
    受處分人甲○○則以：異議人絕無拆除消音器，消音器本身
    係消耗品，使用久了功效自然不彰，異議人當場請求開勸導
    單讓其去重新驗車，然執勤員警執意開出違規單，舉發實有
    違誤，爰聲明異議等語。經查，本件受處分人甲○○於95
    年4月9日凌晨1時55分，駕駛車號7Ｑ－7451號自小客車，行
    經清水服務區北上處，為內政部警政署國道公路警察局第七
    警察隊舉發因「擅自變更原規格設備致影響行車安全」、「
    駕駛汽車，拆除消音器造成噪音」違規並掣開舉發通知單一
    紙，有公警局交字第Ｚ00000000號舉發違反道路交通管理事
    件通知單一紙在卷可稽。經當時開單告發之員警即證人蕭江
    山到庭證稱：「95年4月9日甲○○的違規是我處理的，當時
    我們有二組人員，壹組是開單，壹組是攔車輛的，監理站人
    員告訴我，該車輛其避震器有改裝過，要我們開單處罰，我
    現場有去看7Ｑ－7451號自小客車其避震器確實有改過，環
    保人員有測消音器分貝值達99分貝值，已超過86分貝標準值
    ，一般消音器檢驗時，假如我們有會同環保人員當場檢測，
    違規的話，就要用道路交通管理處罰條例第43條第1項第2款
    之規定開單，如沒有環保人員都是用道路交通管理處罰條例
    第16條第1項第2款，因為有明確檢測值，才敢用第43條第1
    項第2款」，「其消音器確實存在，但有破損聲音很大」，
    「我沒有口氣不好，現場有三、四個人跟他講話」，「汽車
    行駛高速公路就要檢查車輛，不是因為開單的問題」，「有
    破音、損壞、沒有修理造成噪音，因他的排氣管的觸媒可能
    損壞所以才造成噪音」，「車輛損壞就是要換新」等語（均
    見原審法院95年6月23日訊問筆錄）；證人即環保人員賴後
    讚到庭結證稱：「當天95年4月9日凌晨1點50分，在清水服
    務區，我們用ＣＮＳ5799檢驗方法，做使用中車輛原地噪音
    檢測，檢測三次，第一次是98點9分貝，第二次98點9分貝，
    第三次99點1分貝，平均值是99分貝，該車型新車檢驗值標
    是81分貝，管制值是86分貝，當新車檢驗的引擎輸出馬力是
    6400ＲＰＭ，我們的測驗是4800轉，該車超過檢驗值，其三
    次平均是99分貝，依噪音管制法規定第9條第1項，已經超過
    管制標準。這次行政罰法和道路交通處罰條例，我們一罪不
    兩罰，所以我們沒有再開單，一般有幾個案子，主要警員有
    開單處罰，我們就不開單處罰，如警員不開單，我們就要依
    噪音管制法開單處罰」等語（均見原審法院95年6月23日訊
    問筆錄）；證人曾馨儀到庭結證稱：「當天被欄下來，就開
    始量車身，測噪音，檢查避震器。我們坐的7Ｑ－7451號自
    小客車確實噪音值達99分貝，避震器並沒有改，只是彈性疲
    乏，已經垂下去，車身比較低，消音器也沒有拆出，只是有
    破損沒有整修，我們也不知道該檢測值會那麼高，也是當時
    測了才知道」等語（均見原審法院95年6月23日訊問筆錄）
    ；證人陳尚琳到庭結證稱：「就如證人曾馨儀所言，當天我
    們車速約在3000多轉並沒有達4800轉，且現在時機不好，並
    不是車輛有點瑕疵，每個人都會去換新，所以對窮人有點不
    公平，車子的車種均是不同的，造成的音量也不同」，「他
    們所檢測99分貝和4800多轉都正確，但我們開不會那麼高」
    ，「警員沒有強迫我們，他們分二組，壹組檢測，壹組是開
    單的，其實他們也不敢隨便對我們如何」等語（均見原審法
    院95年6月23日訊問筆錄）。查，本件受處分人駕駛車號7Ｑ
    －7451號自小客車，於95年4月9日1時55分在清水服務區北
    上處有「擅自變更避震器（責改）」、「汽車駕駛人駕駛汽
    車拆除消音器或以其他方式造噪音（儀器測得噪音99分貝，
    超過標準值86分貝）」之違規事實，業據內政部警政署國道
    公路警察局第七警察隊以公警局交字第Ｚ00000000號舉發違
    反道路交通管理事件通知單當場欄檢舉發。雖異議人辯稱：
    伊沒有拆出消音器，或用其他方式造成噪音。如拆出消音器
    不可能只有99分貝而已，伊也不知道消音器有損壞。伊不是
    故意製造噪音的，當初是環保署驗的，但警察局和環保署開
    處的罰則不同。倘伊已違法應該僅適用道路處罰管理條例第
    16條第1項第2款，而不適用第43條第1項第2款規定云云。惟
    查，受處分人既於異議狀內坦承伊所駕駛車號7Ｑ－7455號
    自小客車經現場執勤員警以儀器測得噪音99分貝，顯超過標
    準值86分貝甚多云云。核與臺中縣豐原環保局環保人員賴後
    讚及現場執勤之警員蕭江山到庭結證屬實，此違規事實明確
    ，堪以認定。準此觀知，按汽車駕駛人應按時定期檢測汽車
    噪音量是否符合法令規定，為汽車駕駛人應保有之注意義務
    ，本件駕駛人甲○○竟疏於定期檢測該車而具有前揭造成噪
    音之違規事實，係已違反其駕駛人應有之注意義務，是本件
    受處分人就其違規之事實具有過失，足堪認定。至於異議人
    雖辯稱無拆除消音器，消音器本身係消秏品，使用久了功效
    不彰云云。癸諸前揭說明，按汽車駕駛人於行駛高速公路前
    須先行檢查車輛保持良好車況後，始可於安全無虞及符合法
    令規定情況下駕駛該車上路，為汽車駕駛者隨時應遵守之駕
    車義務，受處分人既有前揭違規行為，原處分機關據以援引
    上開規定，裁處受處分人罰鍰新台幣六千九百元，逾期則依
    裁決書  處罰主文規定裁處，並無不當。本件異議為無理由
    ，應予駁回云云。
三、查道路交通管理處罰條例第43條第1項第2款之處罰，係以「
    拆除消音器或以其他方式造成噪音」為要件，須駕駛人駕駛
    車輛於道路行駛時，造成噪音若未能證明駕駛人駕駛車輛於
    道路行駛時，有造成噪音之事實，不得僅以測試時，有超過
    噪音管制值，即認車輛有於行駛時，造成噪音之事實。依證
    人即台中縣豐原環保局環保人員賴後讚及現場執勤之警員蕭
    江山於原審法院之證詞，抗告人所駕駛之小客車，係以4800
    轉之引擎轉速檢測三次，平均值為99分貝。但抗告人辯稱其
    駕駛車輛，引擎轉速並未達4800轉。證人即抗告人之朋友陳
    尚琳於原審法院證稱：當天車速約在3000多轉，並沒有達到
    4800轉等語。依上開證據，並不能證明抗告人有以4800轉之
    引擎轉速行車。即不能認抗告人駕駛小客車，以4800轉之引
    擎轉速行車，造成99分貝之噪音。另依抗告人之陳述、證人
    曾馨儀之證詞，足以認定抗告人有消音器損壞不予修復之違
    規事實。原處分及原審裁定認抗告人有駕駛車輛造成噪音之
    事實，依道路交通管理處罰條例第43條第1項第2款處罰，即
    有未洽。本件抗告人之違規行為，應成立道路交通管理處罰
    條例第16條1項第2款之違規行為。爰依刑事訴訟法第413條
    規定，撤銷原審裁定，並自為裁定如主文。
四、據上論斷，應依道路交通案件處理辦法第26條，刑事訴訟法
    第413條，道路交通管理處罰條例第16條第1項第2款，裁定
    如主文。
中    華    民    國    95    年    10   月   2       日
            刑事第九庭  審判長法  官  陳  筱  珮
                              法  官  康  應  龍
                              法  官  趙  春  碧
上列正本證明與原本無異。
不得再抗告。
                              書記官  胡  美  娟
中    華    民    國    95    年    10   月   4       日
                                                      Ａ


司法院資訊處製作；財團法人民間司法改革基金會備份。
